【裁判字號】    97,交抗,374
【裁判日期】    970714
【裁判案由】    聲明異議
【裁判全文】
臺灣高等法院高雄分院刑事裁定         97年度交抗字第374號
抗  告  人
即受處分人  甲○○
上列抗告人因違反道路交通管理處罰條例聲明異議案件，不服臺
灣高雄地方法院中華民國97年5月29日裁定（97年度交聲字第680
號），提起抗告，本院裁定如下：
    主  文
抗告駁回。
    理  由
一、抗告意旨略以：抗告人即受處分人甲○○（下稱抗告人）於
    民國97年1月22日16時10分許，駕駛車牌號碼ZF-7288號自小
    客車，停放在高雄縣鳳山市○○路之身心障礙專用停車位內
    ，當時已將殘障證明（即家屬殘障手冊）置放擋風玻璃處，
    值勤員警當場並未表示異議，或要求再置放其他證件，事後
    卻遭拖吊，除拖吊費及保管費外，並裁處新台幣（下同）12
    00元之罰鍰。從而，原審裁定駁回抗告人之異議，顯有不當
    ，爰提起抗告，請求撤銷原裁定，另為適法之裁定，並請求
    退回已繳之拖吊費及保管費云云。
二、按「公共停車場應保留百分之2 比例做為身心障礙者專用停
    車位，車位未滿50 個之公共停車場，至少應保留1個身心障
    礙者專用停車位。非領有專用停車位識別證明之身心障礙者
    或其家屬，不得違規佔用。前項身心障礙者專用停車位之設
    置地點、空間規劃、使用方式、識別證明之核發及違規佔用
    之罰則等由中央主管機關會同交通、營建等相關單位定之」
    、「使用身心障礙者專用停車位者，除掛有專用牌照之車輛
    外，應將專用停車位識別證置於汽車擋風玻璃明顯處或黏貼
    於機車車首，以供查核檢驗」，身心障礙保護法笫48條及身
    心障礙者專用停車位設置管理辦法笫9條笫1項分別定有明文
    。又按「汽車駕駛人停車時，有下列情形之一者，處新臺幣
    600元以上1,200元以下罰鍰：．．．(十)、於身心障礙專用停
    車位違規停車」，道路交通管理處罰條例笫56條笫1項笫10
    款定有明文。
三、經查：
  (一)抗告人於97年1月22日16時10分許，駕駛車牌號碼ZF-7288號
    自小客車，停放在高雄縣鳳山市○○路之身心障礙專用停車
    位內，除遭依法拖吊外，並經高雄縣政府警察局交通隊員警
    逕行舉發，制發舉發違反道路交通管理事件通知單，嗣經高
    雄市政府交通局以抗告人違反道路交通管理處罰條例第56條
    第1項第10款之規定，裁處罰鍰1200元等情，有舉發照片6張
    及高雄縣政府警察局高警交字第N00000000 號舉發違反道路
    交通管理事件通知單、高雄市政府交通局97年3 月14日高市
    交裁字裁32-N00000000號裁決書各1份在卷可稽（ 見原審卷
    第12頁、第14至16頁），自堪信為真實。
  (二)抗告人就其於上開時間將上開車輛停放在身心障礙者專用停
    車位，且停放時並未置放專用停車位識別證等情固不否認，
    惟否認有何交通違規行為，並辯稱：伊當時已將家屬殘障手
    冊置放擋風玻璃處，值勤員警當場並未表示異議，或要求再
    置放其他證件，事後卻遭拖吊云云。然查：
  1.抗告人於前揭時、地將上開車輛停放在身心殘障者專用停車
    位，且未置放身心障礙專用停車位識別證等節，為抗告人所
    不爭執，參以證人即取締員警楊一新於原審具結證述：本件
    車號ZF-7288 號自小客車當時停放在殘障專用停車位，但擋
    風玻璃處沒有放置專用停車證，依規定必須要有殘障專用停
    車證才可以停放在殘障專用停車位上，只有放置殘障手冊並
    不符合規定，當時在場並未遇到抗告人，也未告知可以用其
    他殘障證明代替殘障專用停車證等語（見原審卷第30至31頁
    ），是此部分之事實足堪認定。
  2.身心障礙者專用停車位設置管理辦法之立法目的，主要在於
    維護身心障礙者之合法權益及生活，保障其公平參與社會生
    活之機會，結合政府及民間資源，規劃並推行各項扶助及福
    利措施，乃在身心障礙者保護法第48條授權訂定身心障礙者
    專用停車位設置管理辦法。再者，「專用停車位識別證應由
    身心障礙者本人親自持用或家屬乘載身心障礙者本人時持用
    。前項家屬如未乘載身心障礙者本人時，不得使用專用停車
    位識別證。掛有專用牌照之車輛，由身心障礙者本人使用或
    乘載身心障礙者本人時，得使用身心障礙者專用停車位」，
    身心障礙者專用停車位設置管理辦法第12條定有明文。其立
    法意旨係在於藉由專用停車位識別證之查核，以檢驗殘障車
    位實際佔用者之身分，確保使用殘障車位之人為身心障礙者
    ，防止一般民眾駕駛身心障礙車輛或一般車輛而佔用殘障車
    位，破壞立法美意。為維護身心障礙者之權益，主管機關自
    須為必要之管理措施，且此必要之管理措施自應一體適用於
    所有身心障礙者。從而，汽車駕駛人縱使於身分上符合將車
    輛停放於身心障礙者專用停車位之規定，惟如其未依規定將
    專用停車位識別證放置於車內擋風玻璃明顯處時，將使查核
    之員警無法判定該車是否屬於已登記身心障礙車輛，及該車
    實際駕駛人或車上之人是否為身心障礙者。
  3.抗告人之家屬雖領有中華民國身心障礙手冊，惟揆之上開說
    明，抗告人未將身心障礙停車識別證明置於汽車擋風玻璃明
    顯處，則難以認定當時實際駕駛車輛者為身心障礙者本人或
    其家屬，抗告人擅以其家屬之殘障手冊替代身心障礙停車識
    別證為由，尚難認可作為其未違規使用身心障礙者專用停車
    位之理由。
  4.綜上所述，本件事證已臻明確，抗告人之交通違規行為洵堪
    認定。
四、原審因而認原處分機關高雄市政府交通局依道路交通管理處
    罰條例第56條第1 項第10款之規定，裁處抗告人罰鍰1200元
    ，並無不當，而依道路交通案件處理辦法第19條規定，裁定
    駁回抗告人之異議，本院經核並無違誤。抗告人猶執前詞，
    指摘原裁定不當，為無理由，應予駁回。至於抗告人另主張
    應退還拖吊費及保管費部分，並無法律依據，而拖吊費及保
    管費亦非本件原處分機關裁決之範圍，本院難以審究及處理
    ，附此敘明。
五、據上論結，應依道路交通案件處理辦法第26條，刑事訴訟法
    第412條，裁定如主文。
中    華    民    國    97    年    7     月    14    日
                  刑事第七庭    審判長法  官 莊飛宗
                                      法  官 李嘉興
                                      法  官 孫啟強
以上正本證明與原本無異。
不得再抗告。
中    華    民    國    97    年    7     月    14    日
                                      書記官 黃富美


司法院資訊處製作；財團法人民間司法改革基金會備份。
